臺灣高等法院臺中分院民事裁定
111年度抗字第200號
抗  告  人  徐森安  

上列抗告人因與相對人臺中市政府財政局間土地管領糾紛（核定
訴訟標的價額）事件，對於民國111年4月18日臺灣臺中地方法院
所為裁定（110年度訴字第2974號）提起抗告，本院裁定如下：
      主  文
抗告駁回。
抗告訴訟費用由抗告人負擔。
      理  由
一、抗告意旨略以：抗告人於民國55年12月5日即出生於坐落臺
    中市○○區○○段000○0地號土地上之門牌號碼為臺中市○○區○○
    路000號房屋（下分稱系爭土地、房屋，或合稱系爭房地）
    ，直至相對人於99年9月24日拆除系爭房屋，則計算訴訟標
    的價額應依本院前案100年度再字第13號裁定所徵裁判費新
    臺幣（下同）25萬260元為準。原裁定未察，逕以10年後之1
    10年度計算系爭房地之訴訟標的價額，顯然不當等語。
二、按訴訟標的之價額，由法院核定。核定訴訟標的之價額以起
    訴時之交易價額為準；無交易價額者，以原告就訴訟標的所
    有之利益為準。以一訴主張之數項標的者，其價額合併計算
    之。但所主張之數項標的互相競合或應為選擇者，其訴訟標
    的價額，應依其中價額最高者定之。又計算上訴利益，準用
    關於計算訴訟標的價額之規定。民事訴訟法第77條之1第1項
    、第2項、第77條之2第1項、第466條第4項分別定有明文。
    所謂交易價額，應以市價為準。而土地公告地價係直轄市及
    縣（市）主管機關辦理規定地價或重新規定地價時，依平均
    地權條例第15條第3款規定所公告之地價，與土地公告現值
    係直轄市及縣（市）政府依同條例第46條規定每年所公告之
    土地現值不同，則政府機關逐年檢討調整之公告現值，自與
    市價較為相當，當事人未能釋明訴訟標的物之市價，非不得
    以公告現值據為核定訴訟標的價額之參考（109年度台抗字
    第1521號裁定意旨參照）。
三、查抗告人起訴請求㈠確認相對人非系爭土地之管理者；㈡確認
    抗告人就系爭土地有占有管領權；㈢相對人應將其拆毀之系
    爭房屋回復原狀，並由抗告人將該房屋與系爭土地一併取回
    。其所主張之數項標的，若全部分受勝訴判決，其在經濟上
    僅受行使所有物返還請求權取回房屋與系爭土地之利益，而
    有相互競合關係，依上說明，其訴訟標的價額應依民事訴訟
    法第77條之2第1項但書規定，以其中價額最高者定之。則原
    裁定以系爭土地起訴時之交易價額計算訴訟標的價額，及系
    爭房屋之課稅現值，而核定本件訴訟標的價額為479萬7300
    元（計算式如附表所示），及應徵第二審裁判費7萬2780元
    ，於法並無不合。至抗告意旨主張應以本院前案100年度再
    字第13號裁定所徵裁判費，計算系爭房地訴訟標的價額，於
    法未合，復未能釋明系爭房地之市價，其所執前詞指摘原裁
    定不當，難認有理由，應予駁回。
四、據上論結，本件抗告為無理由，依民事訴訟法第495條之1第
    1項、第449條第1項、第95條、第78條，裁定如主文。　
中　　華　　民　　國　　111 　年　　5 　　月　　27　　日
       　　     民事第六庭    審判長法　官  楊熾光
　　　　　　　　　　　　　　        法　官  戴博誠
　　　　　　　　　　　　　　　      法　官  莊宇馨
正本係照原本作成。               
再為抗告應以適用法規顯有錯誤為理由。            
如提起再抗告者應於裁定送達後10日內向本院提出抗告理由狀（
須按照他造人數附具繕本）並繳納抗告裁判費新台幣1000元，同
時委任律師或具有律師資格之關係人為代理人。因疫情而遲誤不
變期間，得向法院聲請回復原狀。
                                    書記官  黃粟儀
　　　　　　　　　　　　　　　　　　
中　　華　　民　　國　　111 　年　　5 　　月　　27　　日


附表：
 計算式（新臺幣）  1 系爭土地部分：285㎡16800元/㎡＝478萬8000元  2 系爭房屋部分：9300元  合計：479萬7300元